【裁判字號】    92,上易,1058
【裁判日期】    920710
【裁判案由】    竊盜
【裁判全文】
臺灣高等法院臺中分院刑事判決                  九十二年度上易字第一五八號
    上  訴  人  臺灣臺中地方法院檢察署檢察官
    被      告  甲○○
右上訴人因被告竊盜案件，不服臺灣臺中地方法院九十二年度易字第九五０號，中華
民國九十二年五月六日第一審判決（起訴案號：臺灣臺中地方法院檢察署九十一年度
偵字第二三三八七號），提起上訴，本院判決如左：
    主      文
原判決撤銷。
甲○○無罪。
    理      由
一、本件公訴意旨略以：被告甲○○明知其所有帳號０七三四八九號之郵局存簿儲金
    帳戶存摺、提款卡如交予他人，有可能遭他人作為竊盜之帳戶使用，仍本於幫助
    他人犯罪之不確定故意，於民國九十一年五月二十九日，經報紙廣告以電話與不
    詳姓名年籍男子聯絡後，在臺中市東區力行國小旁，將上開帳戶之存摺、提款卡
    等物，以新臺幣（下同）三千五百元之代價交給該人，嗣被害人乙○○所有卡號
    00000000000000之二號之郵局提款卡，於不詳時間，遭不詳之人
    側錄並製成偽卡後，由不詳之人於九十一年八月二十四日六時許，持該偽卡在臺
    中福平郵局提款機，將被害人乙○○帳戶內之三萬七千五百元轉存入被告前開帳
    戶內，而盜領該筆款項，因認被告涉犯刑法第三百二十條第一項之幫助竊盜罪嫌
    云云。
二、經查訊之被告甲○○固坦承於前開時地，將其所有之存款帳戶存摺、提款卡交付
    不知名之人使用，並自承確有錯誤等情無訛。而按之常人對自己之金融帳戶資料
    ，如身分證件、存摺、印章、提款卡，均無不妥善保管，甚至保密到家，惟恐遭
    人得知後，有被冒領或不當使用而無端殃及自身。本件被告係心智成熟，且具相
    當社會閱歷，就其販售存摺可能被用於不法用途，實難諉為不知。況目前在金融
    機構開立存款帳戶，手續至為簡便，任何人隨時隨處，如有開立之必要，均能輕
    易開立使用，乃被告竟能以高達三千五百元之代價出售存摺及提款卡，其與正常
    使用之情形極為不合，顯見被告對該買受之人可能以其存摺資料從事犯罪行為，
    已能有所預見，而該買受之人縱以之從事犯罪行為，亦不違於被告出售存摺資料
    之本意範圍，則被告有幫助該買受存摺資料之人從事犯罪之間接故意，固堪予認
    定。
三、惟按竊盜罪之竊盜行為，係指行為人趁他人之不知，而擅自取得他人持有之動產
    而言。本件被告所出售存摺資料之該不詳之人，則係以偽造之被害人乙○○提款
    卡，在郵局提款機輸入密碼，使該郵局承辦人員意思延伸之提款機陷於錯誤，誤
    為係被害人本人所操作，而將被害人帳戶內之存款三萬七千五百元，轉帳存入被
    告之前開帳戶內，再以被告之提款卡提取該款項，其中並無趁被害人之不知而擅
    自取得被害人或郵局持有之金錢之行為。其手法實係施用欺騙之不正方法，將虛
    偽資料輸入，使郵局提款機之電腦設備陷於錯誤，誤為轉帳支出，而製作存款權
    利之得喪紀錄，再以被告提供之存摺、提款卡取得該存款，應構成刑法第三百三
    十九條之三第一項之罪名。乃公訴意旨卻認被告所為係幫助犯刑法第三百二十條
    第一項竊盜罪，顯屬有誤，且與前述同法第三百三十九條之三之第一項罪名所指
    涉犯罪事實，乃截然不同之兩事實，要無事實同一之可言，本院尚難變更檢察官
    起訴所引之法條，而予論科。此外，遍觀卷證資料，又查無任何被告涉犯幫助竊
    盜罪之積極證據，被告被訴之幫助竊盜犯罪即屬不能證明。原審法院雖亦認被告
    被訴之犯罪不能證明，而為被告無罪之判決，然其理由論述，係認被告無幫助竊
    盜之犯意，與本院前述論述迥不相同，原判決理由，究有未當。檢察官上訴意旨
    仍執陳詞，堅認被告涉有幫助竊盜罪嫌，並執以指摘原判決不當，雖非有理，然
    原判決既有前揭不當，仍應由本院予以撤銷改判，並諭知被告無罪之判決。
四、至被告所為涉有幫助犯刑法第三百三十九條之三第一項之罪嫌，應由檢察官另行
    偵辦，附此明。
據上論斷，應依刑事訴訟法第三百六十九條第一項、第三百零一條第一項，判決如主
文。
本案經檢察官王寧懷到庭執行職務。
中      華      民      國      九十二  年      七      月      十      日
                                臺灣高等法院臺中分院刑事第六庭
                                      審判長法  官  李  文  雄
                                            法  官  陳  嘉  雄
                                            法  官  邱  顯  祥
右正本證明與原本無異。
不得上訴。
                                            書記官  陳  桂  芬
中      華      民      國      九十二  年      七      月      十      日
                              Ａ


司法院資訊處製作；財團法人民間司法改革基金會備份。
